【裁判字號】    99,易,16
【裁判日期】    990129
【裁判案由】    毒品危害防制條例
【裁判全文】
臺灣基隆地方法院刑事判決                99年度易字第16號
公  訴  人  臺灣基隆地方法院檢察署檢察官
被      告  甲○○
上列被告因毒品危害防制條例案件，經檢察官聲請簡易判決處刑
（98年度偵字第5108號），本院認為有刑事訴訟法第451 條之1
第4 項但書之情形，改依通常程序審理，並判決如下：
    主  文
甲○○無罪。
    理  由
一、公訴意旨略以：被告甲○○於民國98年6 月間，在台北市松
    山區○○○路○ 段66巷12弄10號住處，自不詳友人處取得專
    供施用第二級毒品安非他命之吸食器1 組，非法持有之，嗣
    因所涉違反槍砲彈藥刀械管制條例案件，為警持搜索票於上
    址查獲，因認被告涉犯毒品危害防制條例第11條第3 項（起
    訴書誤載為第7 項）持有專供施用第二級毒品之器具罪云云
    。
二、按犯罪事實應依證據認定，無證據不得認定其犯罪事實，又
    不能證明被告犯罪者，應諭知無罪之判決，刑事訴訟法第
    154 條第2 項、第301 條第1 項分別定有明文。次按，毒品
    危害防制條例第11條第3 項既有刑罰之處罰規定，涉及人民
    自由權利之剝奪，其構成要件之解釋，自應從嚴為之。是該
    條所稱之「專供」施用毒品器具，自應解為「專」以供施用
    毒品之器具者為限，易言之，至少不得包括施用者就原有其
    他用途之物，在未喪失其原有用途之情況下，予以利用供作
    施用毒品之器具，是如尚可以供他項用途之器具，或以其他
    日用物品併湊製造臨時替代使用之器具，均應不包括在內（
    臺灣高等法院暨所屬法院90年法律座談會可資參照）。
三、公訴意旨認被告甲○○涉有毒品危害防制條例第11條第3 項
    之持有專供施用第二級毒品器具犯行，無非係以：被告於警
    詢、偵查中自白及扣案之吸食器1組為主要論據。
四、訊據被告甲○○固不否認扣案之吸食器為其所持有供其施用
    安非他命使用，惟辯稱：該吸食器為友人所交付，且係由市
    面上可購得之塑膠管等物組合而成，並非專門作為施用毒品
    使用等語，經查：扣案之吸食器係將市售飲料之塑膠瓶蓋挖
    孔後，再以一般市售吸管及前端具有圓球狀開口之塑膠管，
    插入孔內與玻璃球組合使用，非一體成型，此經本院於99年
    1 月22日準備程序中當庭勘驗無訛，並有卷附扣案吸食器照
    片（見本院卷第15頁、第17頁至第18頁）及扣案吸食器1 組
    可資佐憑，是扣案之吸食器1 組，既係由各有其他用途之物
    品，組合拼湊供臨時施用第二級毒品使用，揆諸前揭說明，
    應認非屬毒品危害防制條例所謂「專供施用毒品之器具」，
    從而，公訴人遽謂被告持有上開臨時拼湊組裝而成，供其施
    用安非他命所用之扣案吸食器之行為，即屬持有專供施用毒
    品之器具等語，容有誤會。是被告甲○○持有扣案吸食器之
    行為，自難以上開罪名相繩。此外，復查無其他積極證據足
    資證明被告甲○○有何公訴意旨所稱持有專供施用第二級毒
    品器具之犯行，依照前開之說明，自應為被告無罪之諭知。
據上論斷，應依刑事訴訟法第452 條、第301 條第1 項，判決如
主文。
本案經檢察官乙○○到庭執行職務。
中    華    民    國    99    年    1     月    29    日
                  刑事第四庭審判長法  官   齊  潔
                                  法  官   王慧惠
                                  法  官   周霙蘭
以上正本證明與原本無異。
如不服本判決應於收受送達後10日內向本院提出上訴書狀，並應
敘述具體理由；其未敘述上訴理由者，應於上訴期間屆滿後20日
內向本院補提理由書(均須按他造當事人之人數附繕本)「切勿逕
送上級法院」。
中    華    民    國    99    年    1     月    29    日
                                  書記官   莊智凱

司法院資訊處製作；財團法人民間司法改革基金會備份。
